【裁判字號】    98,訴,1670
【裁判日期】    980629
【裁判案由】    毒品危害防制條例
【裁判全文】
臺灣板橋地方法院刑事判決              98年度訴字第1670號
公  訴  人  臺灣板橋地方法院檢察署檢察官
被      告  甲○○
上列被告因違反毒品危害防制條例案件，經檢察官提起公訴（98
年度毒偵字第1456號），因被告於本院準備程序中為有罪之陳述
，本院告知被告簡式審判程序之旨，並聽取當事人之意見後，經
合議庭裁定由受命法官獨任進行簡式審判程序，判決如下：
    主  文
甲○○施用第一級毒品，處有期徒刑捌月。扣案甲基安非他命貳
包（合計驗餘淨重零點貳玖捌捌公克）沒收銷燬，其外包裝袋貳
只、扣案吸食器壹組均沒收。
    事  實
一、甲○○前因施用毒品案件，經本院以九十七年度毒聲字第二
    三一九號裁定送觀察、勒戒後，認無繼續施用毒品傾向，於
    民國九十八年一月十二日釋放出所，並由臺灣板橋地方法院
    檢察署檢察官於九十八年一月二十二日以九十七年度毒偵字
    第七九八三號為不起訴處分確定。詎其猶不知悔改，於上開
    觀察、勒戒執行完畢釋放後之五年內，復基於施用第一級毒
    品海洛因及第二級毒品甲基安非他命之犯意，於九十八年二
    月十一日晚上十一時許，在臺北縣鶯歌鎮○○○路五六號四
    樓住處，以將海洛因及甲基安非他命混和置入吸食器內燒烤
    吸食其煙霧之方式，同時施用第一級毒品海洛因及第二級毒
    品甲基安非他命一次（起訴書誤載為於九十八年二月十一日
    中午十二時許，在臺北縣鶯歌鎮不詳地點，施用第二級毒品
    甲基安非他命一次；嗣九十八年二月十二日凌晨一時十九分
    為警採尿前二十六小時內某時，施用第一級毒品海洛因一次
    ）。嗣於九十八年二月十一日晚上十一時三十分許（起訴書
    誤載為九十八年二月十二日凌晨零時五分許），在臺北縣三
    峽鎮○○路二九九號巷口因行跡可疑為警盤查，經其同意搜
    索當場於其所駕駛之八五六○－ＶＬ號自用小客車內扣得吸
    食器一組，嗣為警帶回臺北縣政府警察局土城分局頂埔派出
    所後並主動交付甲基安非他命二包（合計驗餘淨重零點二九
    八八公克），復採集其尿液送驗而查悉上情。
二、案經臺北縣政府警察局土城分局報告臺灣板橋地方法院檢察
    署檢察官偵查起訴。
    理  由
一、前揭事實業據被告甲○○於本院準備程序中自白不諱，且查
    ：
（一）被告經採尿送驗結果，係呈嗎啡及甲基安非他命陽性反應
      ，此有台灣檢驗科技股份有限公司九十八年二月二十五日
      濫用藥物檢驗報告、尿液編號及姓名對照表各一份在卷可
      稽（見偵查卷第二十九頁、第三十五頁）。
（二）又海洛因施用入人體後水解還原成嗎啡，再循嗎啡之代謝
      方式排出體外，業據行政院衛生署藥物食品檢驗局以七三
      藥檢壹字第○三○二二一號函說明綦詳，且尿液中能否驗
      出嗎啡陽性反應，與其投與量、投與途徑、採尿時間、個
      人體質及檢測方法之靈敏度有關，國外曾有文獻報導注射
      六毫克之海洛因鹽酸鹽，其代謝物嗎啡之平均可檢出時限
      約為二十六小時，亦經行政院衛生署藥物食品檢驗局於八
      十一年九月八日以（八一）藥檢壹字第八一一四八八五號
      函釋明在案。
（三）甲基安非他命經口服投與後，約百分之七十於二十四小時
      內自尿中排出，約百分之九十於九十六小時內自尿中排出
      ，由於目前國內尿液中甲基安非他命之檢驗僅為鑑定其是
      否呈陽性反應，尚未定其含量，且甲基安非他命成分之檢
      出與其投與方式、投與量、個人體質、採尿時間與檢測儀
      器之精密度等諸多因素有關，因此僅憑尿液中呈甲基安非
      他命陽性反應，並無法確實推算吸食時間距採集時間之長
      短，惟依上述資料推斷，最長可能不會超過四日即九十六
      小時，此經行政院衛生署藥物食品檢驗局於八十一年二月
      八日以（八一）藥檢壹字第○○一一五六號函釋明在案。
      前揭尿液檢驗報告載明係以GC/MS （即氣相層析質譜儀分
      析法）方法作為確認檢驗之方式，而該方法之原理係檢品
      經氣化後，通過層析管分離純化，再將純化後之成分循序
      送入質譜儀做個別鑑定。因質譜儀所測定之圖譜，在化學
      上被公認具有指紋特性，故可據以完全判定該檢品係為何
      種化合物。是以氣相層析質譜儀（GC/MS） 作藥物及其代
      謝產物之定性及定量分析，幾乎不會有偽陽性反應產生，
      此經台北榮民總醫院於八十三年四月七日以八三北總內字
      第三○五九號函釋明在案。
（四）甲基安非他命或海洛因大多分開使用，惟於下列情況會有
      混用：１、有些海洛因使用者喜好加入甲基安非他命以增
      加其舒暢感覺；２、原先使用甲基安非他命者開始嘗試使
      用海洛因時；３、有些海洛因成癮者偶而會施用安非他命
      來消除海洛因戒斷時出現之不舒服症狀；４、有些海洛因
      販毒者加入甲基安非他命以增加其重量。這兩種藥物同時
      施用不會引起排斥，甚至在欣快感方面有被加強的可能。
      此經行政院國軍退除役官兵輔導委員會臺北榮民總醫院於
      九十三年五月十一日以北總內字第○九三○○二三三七二
      號函說明在案。是被告所稱：將甲基安非他命和海洛因同
      時混合置入吸食器內以火燒烤後併行施用等語，尚非無據
      。準上，被告之尿液經以氣相層析質譜儀分析法檢驗，既
      係呈嗎啡及甲基安非他命陽性反應，顯見被告應有於前揭
      時間同時施用第一級毒品海洛因及第二級毒品甲基安非他
      命之行為甚明。
（五）扣案之甲基安非他命二包（合計驗餘淨重零點二九八八公
      克）經送驗結果，確屬第二級毒品甲基安非他命，此有交
      通部民用航空局航空醫務中心毒品鑑定書一份在卷足憑（
      見本院卷），應認上開扣案毒品確係甲基安非他命無誤。
（六）被告前有如事實欄所載因施用毒品案件，經法院裁定送觀
      察、勒戒，因認無繼續施用毒品傾向釋放後，並經檢察官
      為不起訴處分確定，有臺灣高等法院被告前案紀錄表一份
      在卷可按，復為本件施用第一級毒品海洛因、第二級毒品
      甲基安非他命犯行，是本件事證明確，被告犯行洵堪認定
      ，應予依法論科。
二、查海洛因、甲基安非他命分屬毒品危害防制條例第二條第二
    項第一款所規定之第一級毒品及同條項第二款所規定之第二
    級毒品，核被告所為，係犯毒品危害防制條例第十條第一項
    施用第一級毒品罪及同條第二項施用第二級毒品罪。被告持
    有毒品，復進而施用，其持有毒品之低度行為，為施用毒品
    之高度行為所吸收，均不另論罪。被告同時施用第一級毒品
    海洛因及第二級毒品甲基安非他命，係以一行為同時觸犯上
    開二罪，為想像競合犯，依刑法第五十五條之規定，應從重
    依施用第一級毒品罪論處。公訴意旨認上開二罪應分論併罰
    ，容有誤會。爰審酌被告施用毒品，足以戕害其身心，滋生
    其他犯罪，惡化治安，嚴重損及公益，且被告前曾犯施用毒
    品罪，業經觀察勒戒執行完畢，仍未戒斷其施用毒品之惡習
    ，竟再為本件施用毒品犯行，顯見其不思悔改，兼衡其犯後
    坦承犯行，而其施用毒品行為於本質上係屬自我戕害行為，
    反社會性之程度應屬較低等一切情狀，量處如主文所示之刑
    ，以資懲儆。
三、扣案甲基安非他命二包（合計驗餘淨重零點二九八八公克）
    其內之甲基安非他命，屬第二級毒品，且係本件查獲之毒品
    ，不問屬於犯人與否，爰依毒品危害防制條例第十八條第一
    項前段規定，併予宣告沒收銷燬之（惟鑑驗耗罄之毒品既已
    滅失，自毋庸宣告沒收銷燬），又上開毒品之外包裝二只係
    用於包裹毒品，防其裸露、潮濕，便於攜帶施用，另扣案吸
    食器一組，係供施用海洛因、甲基安非他命所用及預備之物
    ，且均為被告所有，此據被告於本院審理時供明在卷，爰依
    刑法第三十八條第一項第二款規定，併予宣告沒收。
據上論斷，應依刑事訴訟法第二百七十三條之一第一項、第二百
九十九條第一項前段，毒品危害防制條例第十條第一項、第二項
、第二十三條第二項、第十八條第一項前段，刑法第十一條、第
五十五條、第三十八條第一項第二款，判決如主文。
本案經檢察官謝岳龍到庭執行職務。
中    華    民    國    98    年    6     月    29    日
                刑事第十一庭    法  官  劉  安  榕
以上正本證明與原本無異。
如不服本判決，應於判決送達後10日內敘明上訴理由，向本院提
出上訴書狀（應附繕本），上訴於臺灣高等法院；未敘述上訴理
由者，應於上訴期間屆滿後20日內向本院補提理由書（均須按他
造當事人之人數附繕本），切勿逕送上級法院。
                                書記官  陳  盈  真
中    華    民    國    98    年    6     月    29    日
附錄本案論罪科刑法條全文：
毒品危害防制條例第10條
施用第一級毒品者，處 6 月以上 5 年以下有期徒刑。
施用第二級毒品者，處 3 年以下有期徒刑。


司法院資訊處製作；財團法人民間司法改革基金會備份。
